ACORDAO-COMPLETO-2343479

ACÓRDÃO 821/2019 ATA 3/2019 - SEGUNDA CÂMARA

VISTOS, relatados e discutidos estes autos de tomada de contas especial instaurada pelo Fundo Nacional de Desenvolvimento da Educação (FNDE) em desfavor de Juscelino Otero Gonçalves e de Pedro Garcia, como então prefeitos de São Gabriel da Cachoeira - AM (gestões: 2005-2008 e 2009-2012, respectivamente) , diante da omissão no dever de prestar contas do Convênio 812062/2005 (Siafi 533342) destinado à construção de 43 escolas em localidades indígenas a partir do aporte de recursos federais sob o valor de R$ 2.277.000,00, tendo a vigência do ajuste sido estipulada para o período de 14/12/2005 a 15/5/2009;
ACORDAM os Ministros do Tribunal de Contas da União, reunidos em Sessão da Segunda Câmara, ante as razões expostas pelo Relator, em:
9.1. excluir o Sr. Pedro Garcia da presente relação processual;
9.2. considerar revéis o Sr. Juscelino Otero Gonçalves e a Construtora Vila Velha Ltda., nos termos do art. 12, § 3º, da Lei nº  8.443, de 16 de julho de 1992;
9.3. julgar irregulares as contas do Sr. Juscelino Otero Gonçalves, nos termos dos arts. 1º, I, 16, III, alíneas "a" e "c", e 19, caput, da Lei nº 8.443, de 1992, para condená-lo, em solidariedade com a Construtora Vila Velha Ltda., ao pagamento do débito apurado nestes autos, atualizado monetariamente e acrescido de juros de mora calculados desde as datas informadas até o efetivo recolhimento, fixando-lhes o prazo de 15 (quinze) dias, contados da notificação, para que comprovem perante o Tribunal (art. 214, III, "a", do Regimento Interno do TCU - RITCU) , o recolhimento das referidas quantias ao Fundo Nacional de Desenvolvimento da Educação, na forma da legislação em vigor, sob as seguintes condições:
	Valor original (em R$) 
	Data da Ocorrência

	58.241,06
	30/12/2008

	219.752,02
	18/03/2008

	219.752,02
	18/01/2008

	444.121,83
	28/09/2007

	313.280,27
	6/07/2007

9.4. aplicar em desfavor do Sr. Juscelino Otero Gonçalves e da Construtora Vila Velha Ltda., individualmente, a multa prevista no art. 57 da Lei nº 8.443, de 1992, sob os valores de R$ 100.000,00 (cem mil reais) e de R$ 50.000,00 (cinquenta mil reais) , fixando-lhes o prazo de 15 (quinze) dias, contados da notificação, para que comprovem, perante o Tribunal (art. 214, III, "a", do RITCU) , o recolhimento das referidas quantias ao Tesouro Nacional, atualizadas monetariamente na forma da legislação em vigor;
9.5. autorizar, caso requerido, nos termos do art. 26 da Lei nº 8.443, de 1992, e do art. 217 do RITCU, o parcelamento das dívidas fixadas por este Acórdão em até 36 (trinta e seis) parcelas mensais e sucessivas, sobre as quais incidirão a atualização monetária e os correspondentes acréscimos legais, esclarecendo aos responsáveis que a falta de pagamento de qualquer parcela importará no vencimento antecipado do saldo devedor, sem prejuízo das demais medidas legais;
9.6. autorizar, desde logo, a cobrança judicial das dívidas fixadas por este Acórdão, nos termos do art. 28, inciso II, da Lei nº 8.443, de 1992, caso não atendida a notificação; e
		9.7. determinar que a unidade técnica envie a cópia deste Acórdão, acompanhado do Relatório e da Proposta de Deliberação que o fundamenta, à Procuradoria da República no Estado do Amazonas, nos termos do art. 16, § 3º, da Lei nº 8.443, de 1992, para o ajuizamento das ações civis e penais cabíveis.

Tomada de Contas Especial instaurada pelo Fundo Nacional de Desenvolvimento da Educação (FNDE) em desfavor dos Srs. Juscelino Otero Gonçalves e Pedro Garcia, como então prefeitos de São Gabriel da Cachoeira  AM (gestões: 2005-2008 e 2009-2012, respectivamente), diante da omissão no dever de prestar contas do Convênio 812062/2005 (Siafi 533342) destinado à construção de 43 escolas em localidades indígenas pelo aporte de recursos federais sob o valor de R$ 2.277.000,00, tendo a vigência do ajuste sido estipulada para o período de 14/12/2005 a 15/5/2009.

Segunda Câmara

Município de São Gabriel da Cachoeira - AM.

3. Responsáveis: Construtora Vila Velha Ltda. (CNPJ 02.793.076/0001-47); Juscelino Otero Gonçalves (CPF XXX.832.022-XX); Pedro Garcia (CPF XXX.056.392-XX).

13.1. Ministros presentes: Ana Arraes (Presidente), Augusto Nardes e Raimundo Carreiro.
13.2. Ministro-Substituto convocado: Marcos Bemquerer Costa.
13.3. Ministro-Substituto presente: André Luís de Carvalho (Relator).

ACORDAO-COMPLETO-2385273

Acórdão 1456/2020 - Segunda Câmara

ANDRÉ DE CARVALHO

Trata-se de tomada de contas especial instaurada pelo Fundo Nacional de Desenvolvimento da Educação (FNDE) em desfavor de Juscelino Otero Gonçalves e de Pedro Garcia, como então prefeitos de São Gabriel da Cachoeira - AM (gestões: 2005-2008 e 2009-2012, respectivamente) , diante da omissão no dever de prestar contas do Convênio 812062/2005 (Siafi 533342) destinado à construção de 43 escolas em localidades indígenas a partir do aporte de recursos federais sob o valor de R$ 2.277.000,00, tendo a vigência do ajuste sido estipulada para o período de 14/12/2005 a 15/5/2009.
Após a análise final do feito, a auditora federal da então Secex-AM lançou o seu parecer conclusivo à Peça 116, com a anuência dos dirigentes da unidade técnica (Peças 117 e 118) , nos seguintes termos:
" (...) HISTÓRICO 
3. Conforme disposto na cláusula quinta do termo de convênio, alterada pela cláusula segunda do primeiro termo aditivo ao convênio (peça 2, p. 114-120) , foram previstos R$ 2.299.770,00 para a execução do objeto, dos quais R$ 2.277.000,00 seriam repassados pelo concedente, conforme o cronograma de desembolso estabelecido, e R$ 22.770,00 corresponderiam à contrapartida, a cargo da Prefeitura Municipal de São Gabriel da Cachoeira/AM. 
4. Os recursos federais previstos foram repassados mediante a ordem bancária 2006OB812012, de 25/5/2006, no valor de R$ 777.000,00, e a ordem bancária 2007OB812043, de 24/5/2007, no valor de R$ 1.500.000,00 (peça 47, p. 3) . A data de crédito na conta corrente ocorreu respectivamente em 29/5/2006 e 28/5/2007 (peça 23, p. 3) .
5.	O ajuste vigeu no período de 14/12/2005 a 15/5/2009, e previa prazo para apresentação da prestação de contas até 14/7/2009, conforme estabelecido na cláusula quarta do termo de convênio, alterado pelos termos aditivos firmados (peça 47, p. 1-2) .
6.	Transcorrido o prazo limite, e sem o recebimento da documentação referente à prestação de contas, o concedente instou o Sr. Juscelino Otero Gonçalves e o Sr. Pedro Garcia, para apresentar a prestação de contas, manifestarem-se sobre a omissão, ou o ressarcimento à União dos valores repassados, conforme Ofício 1900/2009DIREL/COAPC/CGCAP/DIFIN/FNDE, de 29/7/2009, peça 5, p. 27 e o Ofício 1901/2009DIREL/COAPC/CGCAP/DIFIN/FNDE, de 28/7/2009, peça 1, p. 35, respectivamente, recebidos em seus destinos, como indicam a documentação acostada à peça 5, p. 29 e 37. 
7. Ultrapassado o prazo para manifestação, não tendo sido adotadas previdências por parte dos responsáveis visando à regularização da situação em questão, o FNDE instaurou esta tomada de contas especial, conforme despacho exarado no corpo da Informação 1620/2011 SERAD/COAPC/CGCAP/DIFIN/FNDE/MEC, de 28/6/2011 (peça 5, p. 115-117) .
8. Constam nos autos Relatório de TCE 18/2013/DIREC/COTCE/CGCAP/DIFIN/MEC, de 29/1/2013 (peça 5, p. 121-131) , Relatório de Auditoria CGU 352/2013, em 27/3/2013 (peça 5, p. 153-154) , Certificado de Auditoria 352/2013, de 28/3/2013 (peça 5, p. 155) , Parecer do Dirigente do Órgão de Controle Interno, de 28/3/2013 (peça 5, p. 156) , o Pronunciamento Ministerial, de 26/4/2013 (peça 5, p. 157) . Em 30/4/2013, o processo foi remetido ao Tribunal de Contas da União, para julgamento (peça 1, p. 1) .   
9. Em instrução inicial (peça 9) , realizada em 27/6/2013, propôs-se a citação e a audiência dos responsáveis e diligência ao Banco do Brasil, acatadas pelos dirigentes desta Secretaria (peças 10 e 11) e autorizadas pelo Relator (peça 12) .
10. Por meio dos Ofícios 1122/2013-TCU/Secex-AM, 1121/2013-TCU/Secex-AM e 1120/2013-TCU/Secex-AM, todos datados de 8/7/2013, realizaram-se a diligência e as citações dos Srs. Pedro Garcia e Juscelino Otero Gonçalves, respectivamente (peças 15 a 17) , recebidas em seus destinos, conforme se verifica nos documentos constantes nas peças 18, 27 e 28, respectivamente.
11. As citações apresentaram como irregularidade a não comprovação da boa e regular aplicação dos recursos federais geridos no período 2005 a 2008 e 2009, relativos ao Convênio 812062/2005 (Siafi 533342) , celebrado com o FNDE, objetivando construir 43 escolas em áreas indígenas, em razão da omissão no dever de prestar contas no prazo legal (item 2 das peças 16 e 17) , além do descumprimento do dever legal de apresentar prestação de contas dos recursos recebidos no prazo estabelecido no referido convênio (item 4 das peças 16 e 17) .
12. O Banco do Brasil remeteu a documentação requerida pelo Tribunal (peças 23, 26 e 30-33) .
13. Após solicitar prorrogações de prazo para o atendimento do Ofício 1120/2013-TCU/Secex-AM, o Sr.  Juscelino Otero Gonçalves encaminhou suas alegações de defesa (Ofício 035/2013-JOG, de 28/10/2013, peças 44 e 45) . O Sr. Pedro Garcia, por sua vez, ficou silente quanto à produção de elementos de defesa referente à sua citação.
14. Em nova instrução (peça 48) , considerando que o Sr. Juscelino Otero Gonçalves encaminhou documentação a título de prestação de contas, mas não apresentou defesa acerca da irregularidade de descumprimento do prazo originalmente previsto para apresentação da prestação de contas, e considerando a revelia do Sr. Pedro Garcia, foi proposto que as contas dos responsáveis fossem julgadas irregulares, com aplicação de multa, bem como fosse determinado ao Fundo Nacional de Desenvolvimento da Educação que, no prazo de 180 dias, analisasse a prestação de contas do convênio. Tal proposta foi acatada pelos dirigentes desta Secretaria (peças 49 e 50) .
15. A Segunda Câmara do TCU prolatou o Acórdão 5.511/2014 (peça 52) , nos seguintes termos:
	'1.7.1 determinar ao Fundo Nacional de Desenvolvimento da Educação que, no prazo de 180 dias, analise a documentação apresentada ao TCU pelo Sr. Juscelino Otero Gonçalves a título de prestação de contas do Convênio 812062/2005 (Siafi 533342) , firmado com o município de São Gabriel da Cachoeira/AM, emitindo pronunciamento conclusivo quanto à regularidade da execução da avença, nos termos do art. 31 da IN STN 1/1997, vigente à época, e da cláusula terceira do termo de convênio, encaminhando as conclusões ao TCU ao final do prazo'.
16. Em atendimento, o FNDE encaminhou a documentação constante nas peças 55 e 56 (parecer técnico de execução física de objeto financiado, concluído em 17/10/2014 e Nota Técnica 02/2014 DIESP/COAPC/CGCAP/DIFIN/FNDE/MEC, de 11/12/2014) , analisada por esta Unidade na instrução constante à peça 58.
17. Verificou-se que a mencionada nota técnica apontou as seguintes irregularidades:
a) atraso no recolhimento do saldo financeiro remanescente, desrespeitando o art. 21, § 6°, da IN/STN 01/97, sendo que o término da vigência ocorreu em 15/5/2009 e a restituição do saldo deveria ter ocorrido até 14/6/2009, quando totalizava R$ 31,57. Contudo, tal recolhimento não foi realizado (peça 56, p. 4, item 9.1) .
b) ausência de aplicação de recursos no mercado financeiro, contrariando o disposto no art. 20, § 1°, da IN/STN 01/1997, ocasionando um débito de R$ 2.252,34 (peça 56, p. 5, item 10.1) . 
c) não houve aplicação de recursos da contrapartida, correspondente ao valor mínimo de 1% do projeto - ou seja, R$ 22.770,00 - descumprindo a subcláusula primeira da cláusula quinta do termo de convênio (peça 56, p. 6, item 13.1) .
d) não foi encaminhado o termo de aceitação definitiva da obra, descumprindo o art. 28, inciso VIII, da IN/STN 01/1997. Foi encaminhado um termo de aceitação parcial da obra e serviço de engenharia (peça 45, p. 122) , o que não corresponde à exigência da instrução normativa, já que esta não menciona um termo de aceitação parcial da obra (peça 56, p. 6, item 16.1) .
e) não consta nos autos comprovante da notificação dos partidos políticos e dos sindicatos de trabalhadores, com sede no município, da liberação dos recursos, no prazo de dois dias úteis, descumprindo a cláusula terceira, inciso II, alínea 'm', do termo de convênio (peça 56, p. 6, item 17) .
18. Apesar de a referida Nota Técnica 02/2014 ter apontado irregularidades pontuais no total de R$ 25.093,51, o FNDE concluiu pela reprovação total das contas e débito no valor total do convênio, com base no parecer técnico de execução física de objeto financiado, de 17/10/2014 (peça 56, p. 6-7, itens 19 e 20) .
19. Tal conclusão decorreu da não apresentação pelo responsável de documentos capazes de comprovar a regularidade da aplicação dos recursos (fotografias de todas as escolas construídas, termo de recebimento definitivo das obras, relatório de cumprimento dos objetos, planilhas contratadas das obras, planilhas de medições acumuladas das obras) .
20. Como as citações realizadas nas peças 16 e 17 tiveram como fundamento apenas a omissão no dever de prestar contas no prazo legal, o auditor concluiu que se deveria realizar nova citação para que o Sr. Juscelino Gonçalves tivesse a oportunidade de se defender em razão das novas irregularidades (peça 58) . 
21. Entendeu-se, ainda, não haver responsabilidade do Sr. Pedro Garcia (CPF XXX.056.392-XX) , prefeito de São Gabriel da Cachoeira/AM, gestão 2009/2012, em relação à aplicação dos recursos, haja vista que Sr. Juscelino Gonçalves apresentou a documentação a título de prestação de contas e os recursos foram todos geridos na sua gestão, restando na data de 31/12/2008 um saldo irrisório no valor de R$ 31,57, conforme verificado nos extratos bancários da peça 30.
22. Foram realizadas várias tentativas para citação do Sr. Juscelino Otero Gonçalves:
	Endereço/peça
	Ofícios
	AR/peça

	Avenida 31 de Marco 295, bairro Fortaleza, São Gabriel da Cachoeira/AM, Cep 69.750-000 (peça 61) 
	1765/2015-TCU/Secex-AM (peça 62) 
	insuficiência de endereço 
 (peça 63) 

	Rua Valentim Garrido, s/n - bairro Fortaleza - São Gabriel da Cachoeira/AM, Cep: 69.750-000 (peça 64) 
	2200/2015-TCU/Secex-AM (peça 65) 
	recusa no recebimento
 (peça 66) 
devolvido sem explanação do motivo (peça 67) 

	Avenida 31 de Marco 295, bairro Fortaleza, São Gabriel da Cachoeira/AM, Cep 69.750-000 (peça 68) 
	0044/2016-TCU/Secex-AM (peça 69) 
	recusa no recebimento 
 (peça 70) 

23. Como nas citações mediante os Ofícios 1765/2015-TCU/Secex-AM e 0044/2016-TCU/Secex-AM (peças 62 e 69) constaram o domicílio fiscal indicado na base de dados da Receita Federal até o dia 20/2/2016 (Av. 31 de Março, 295 - Bairro Fortaleza, CEP: 69.750-000 - São Gabriel da Cachoeira - AM, peça 73) , sem resposta eficaz às notificações, optou-se pela citação editalícia, conforme Edital 0043/2016-TCU/Secex-AM, de 12 de abril de 2016 (peça 71) , veiculado no Diário Oficial da União de 19/4/2016 (peça 72) .
24. Encerrado o prazo para a apresentação da defesa em 4/5/2016, o responsável não compareceu aos autos, mantendo-se silente quanto às irregularidades que lhe foram imputadas. Assim, por meio da instrução constante na peça 75 foi proposto excluir da relação processual o Sr. Pedro Garcia e julgar irregulares as contas do Sr. Juscelino Otero Gonçalves, com condenação em débito e aplicação de multa.
25. O Ministério Público junto ao TCU dissentiu dessa proposta e propôs assinar prazo de noventa dias ao FNDE, para realizar, diretamente ou por delegação de competência, vistoria in loco nas obras objeto do convênio sob análise, com vistas a se manifestar conclusivamente acerca da execução física e do atingimento dos objetivos do convênio (peça 78) .
26. Por meio do Acórdão 9702/2016-TCU-Segunda Câmara, o Tribunal fixou prazo de 90 dias, prorrogado por 120 dias (Acórdão 1417/2017-TCU-Segunda Câmara, peça 88) , para que o Fundo Nacional de Desenvolvimento da Educação realizasse, diretamente ou por delegação de competência, vistoria in loco nas obras inerentes ao Convênio 812062/2005 (Siafi 533342) , com vistas a se manifestar conclusivamente acerca da execução física e do cumprimento dos objetivos do convênio (peça 80) . O FNDE foi notificado na data de 16/9/2016 (peças 82 e 84) .
27. Em atendimento, o FNDE encaminhou os Ofícios 10840/2017/Cgest/Digap-FNDE e 32342/2017/Cgest/Digap-FNDE (peças 91 e 92) , informando que, do total de 43 escolas indígenas, objeto do Convênio 812062/2005, a empresa de supervisão contratada pelo FNDE constatou que 19 escolas haviam sido concluídas, 1 estava inacabada e 23 não haviam tido a execução física iniciada.  
28. A documentação foi analisada na instrução constante na peça 94, concluindo que, havendo a execução parcial do objeto do convênio, não seria cabível a condenação do responsável, Sr. Juscelino Gonçalves, pelo valor integral dos recursos federais repassados no convênio.
29. Verificou-se que a parte do objeto executada, dezenove escolas, eram funcionais e havia nexo financeiro entre os recursos do convênio e as despesas efetuadas com essas obras, impugnando-se em consequência apenas o valor do convênio relativo às 24 escolas restantes (peça 92, p. 3-17) .
30. O cotejamento das informações constantes na relação de pagamentos efetuados (peça 44, p. 115) , na movimentação financeira dos recursos (extratos bancários e cheques emitidos, peças 23, 26, 30-33 e peça 45, p. 27-99) e nas notas fiscais emitidas pela empresa contratada, Construtora Vila Velha Ltda. (peça 44, p. 133, 141, 150, 158-159, e peça 45, p. 10 e 19) permitiu que se estabelecesse o nexo financeiro entre os recursos do convênio e as despesas efetuadas com as dezenove escolas.
31. O FNDE incluiu, no débito, o valor de R$ 58.241,06, relativo a um suposto termo aditivo de valor ao contrato celebrado entre o município e a empresa contratada (Contrato 001/2007) , embora não constem no processo o referido termo aditivo, a planilha orçamentária e a planilha de medições acumuladas. Todavia, o auditor considerou que esse valor (R$ 58.241,06) já estava incluído no cálculo do valor das escolas não construídas (R$ 1.255.147,20) .
32. Entendeu-se, ainda, que as data de ocorrência seriam as datas dos pagamentos realizados à empresa (peça 44, p. 115) :
	Data do pagamento
	Valor impugnado (R$) 

	30/12/2008
	58.241,06

	18/3/2008
	219.752,02

	18/1/2008
	219.752,02

	28/9/2007
	444.121,83

	6/7/2007
	313.280,27

33. Considerando que a fundamentação relativa à inexecução parcial do objeto do convênio não constou nas citações anteriores, entendeu-se necessário efetuar nova citação do responsável, solidariamente com a Construtora Vila Velha Ltda., que emitiu as notas fiscais referentes à construção das escolas que na verdade não foram construídas e que recebeu o pagamento relativo a essas escolas.
34. Apesar de o Sr. Juscelino Otero Gonçalves já ter sido instado a apresentar justificativas para a omissão inicial no dever de prestar contas (peça 17, itens 2, 3 e 4) , opinou-se por incluir tal irregularidade em uma nova citação, conforme sugerido pelo Ministério Público junto ao TCU (peça 78) .
35. Por fim, propôs a realização das citações, nos seguintes termos:
	'43. Situação encontrada: inexecução parcial do objeto do Convênio 812062/2005, Siafi 533342, haja vista a ausência de construção de vinte escolas de uma sala de aula, duas escolas de duas salas de aula e duas escolas de três salas de aula.
	43.1. Objeto no qual foi identificada a constatação: Convênio 812062/2005, Siafi 533342.
	43.2. Critério: art. 37, caput, da Constituição Federal; art. 93 do Decreto-Lei 200/1967; art. 22 da IN/STN 01/1997; cláusula terceira, inciso II, alíneas 'h' e 'u', e cláusula décima do termo de convênio (peça 2, p. 68-96) . 
	43.3. Evidências: Parecer Técnico de Execução Física de Objeto Financiado, de 20/4/2017 (peça 92, p. 3-17) ; relatório de supervisão das obras realizada pela empresa Concremat Engenharia e Tecnologia S.A., que realizou vistoria in loco no período de 16/2/2017 a 12/4/2017 (peça 92, p. 18-440) .
	43.4. Causas: deficiência de controles internos.
	43.5. Efeitos: ausência de construção de 24 escolas, acarretando dano ao erário.
	43.6. Responsáveis: Juscelino Otero Gonçalves (CPF XXX.832.022-XX) , prefeito de São Gabriel da Cachoeira/AM na gestão 2005/2008; Construtora Vila Velha Ltda., CNPJ 02.793.076/0001-47.
	43.6.1. Conduta de Juscelino Otero Gonçalves: autorizar o pagamento de 24 escolas não construídas.
	43.6.1.1. Nexo de causalidade: a autorização do pagamento de 24 escolas não construídas pelo prefeito acarretou dano ao erário.
	43.6.1.2. Culpabilidade: é razoável afirmar a consciência do ato por parte do responsável, bem como a exigência de conduta diversa, pois deveria ter autorizado o pagamento apenas após a construção das escolas.
	43.6.2. Conduta da Construtora Vila Velha Ltda.: emitir as notas fiscais e receber os recursos relativos às 24 escolas não construídas.
	43.6.2.1. Nexo de causalidade: a emissão das notas fiscais e o recebimento dos recursos relativos às 24 escolas não construídas acarretaram dano ao erário. 
	43.6.2.2. Culpabilidade: é razoável afirmar a consciência do ato por parte do responsável, bem como a exigência de conduta diversa, pois deveria ter emitido as notas fiscais e recebido os recursos apenas após a construção das escolas. 
	43.7. Encaminhamento: deve-se realizar a citação solidária dos responsáveis.
	44. Situação encontrada: descumprimento do prazo originalmente estipulado para prestação de contas.
	44.1. Objeto no qual foi identificada a constatação: Convênio 812062/2005, Siafi 533342.
	44.2. Critérios: art. 70, parágrafo único, da Constituição Federal; art. 93 do Decreto-Lei 200, de 25/2/1967; art. 28 da IN/STN 1/1997; cláusula terceira, inciso II, alínea 's', e cláusula nona do termo de convênio (peça 2, p. 68-96) .
	44.3. Evidências: Relatório de Tomada de Contas Especial 018/2013 (peça 5, p. 121-129) , Nota Técnica 02/2014 DIESP/COAPC/CGCAP/DIFIN/FNDE/MEC, de 11/12/2014 (peça 56, p. 2-8) .
	44.4. Causas: deficiência de controles internos.
	44.5. Efeitos ou consequências: pode-se considerar como efeitos da irregularidade a geração de custo ao erário em decorrência da necessidade de apuração pelo sistema de controle.
	44.6. Responsável: Juscelino Otero Gonçalves (CPF XXX.832.022-XX) , prefeito de São Gabriel da Cachoeira/AM na gestão 2005/2008.
	44.6.1. Conduta: descumprir o prazo originalmente estipulado para prestação de contas dos valores transferidos por meio do Convênio 812062/2005.
	44.6.2. Nexo de causalidade: o descumprimento do prazo originalmente estipulado acarretou a geração de custo ao erário em decorrência da necessidade de apuração pelo sistema de controle.
	44.6.3. Culpabilidade: é razoável presumir a consciência da ilicitude por parte do responsável e a exigência de conduta diversa, pois deveria ter apresentado a prestação de contas no prazo originalmente estipulado.
	44.7. Encaminhamento: deve-se instar o responsável a apresentar razões de justificativa para essa irregularidade'.
36. O FNDE enviou a Nota Técnica 4/2017 /DIESP/COAPC/CGCAP/DIFIN (peça 104) que não alterou a análise já efetuada por meio da Ofícios 10840/2017/Cgest/Digap-FNDE e 32342/2017/Cgest/Digap-FNDE (peças 91 e 92) .
EXAME TÉCNICO
37. Em cumprimento ao Despacho do Secretário (peça 96) , foi promovida a citação do Sr. Juscelino Otero Gonçalves e da empresa Construtora Vila Velha Ltda., respectivamente, mediante os Ofícios 1498/2018 TCU-Secex/AM (peça 111) , datado de 31/7/2018 e 1157/2018 TCU-Secex/AM (peça 102) , datado de 21/6/2018, regularmente entregues, como indicado nos avisos de recebimento que compõem as peças 108 e 114.
38. Ressalte-se que, inicialmente, foram encaminhados os Ofícios 1009/2018-TCU/SECEX-AM, de 28/5/2018 (peça 99) ao Sr. Juscelino Otero Gonçalves e 1010/2018-TCU/SECEX-AM, de 28/5/2018 (peça 98) à Construtora Vila Velha Ltda. (CNPJ: 02.793.076/0001-47) , para os endereços constantes na base de dados da Receita Federal (peça 97) , contudo não obtiveram sucesso na entrega, conforme registro da ECT nos avisos de recebimento acostados às peças 100 e 109.
39. Assim foram encaminhados novos ofícios aos endereços constantes das peças 101 e 105, bem como para o endereço do sócio administrador da empresa Construtora Vila Velha Ltda. (peça 97, p. 4) : como indicado na tabela abaixo:
	Responsável
	Endereço/peça
	Ofícios
	AR/peça

	Juscelino Otero Gonçalves
	Avenida 31 de Marco 295, bairro Fortaleza, São Gabriel da Cachoeira/AM, Cep 69.750-000 (peça 97, p. 1) 
	1009/2018-TCU/SECEX-AM (peça 99) 
	'mudou-se'
 (peça 109) 

		Rua Jardim Primavera, 28B, Natal/RN - Cep 59.114-640 (peça 105) 
	1249/2018-TCU/SECEX-AM (peça 106) 
	'desconhecido' (peça 110) 

		Av. Mario Ypiranga, 3280 - Parque 10 de Novembro, Manaus/AM - Cep 69.050-030 - Secretaria de Estado do Meio Ambiente do Amazonas (peça 105) 
	1499/2018-TCU/SECEX-AM (peça 111) 
	'mudou-se'
 (peça 113) 

		Rua Waldomiro Lustosa, 250 - Japiim - Cep 69.076-830 - Manaus/AM - Secretaria de Educação do Amazonas-SEDUC (peça 105) 
	1498/2018-TCU/SECEX-AM (peça 112) 
	Entregue em 17/8/2018
 (peça 114) 

	Construtora Vila Velha Ltda.
	Rua Equador 2406, Nova Porto Velho, Porto Velho/RO, Cep 78.906-700 (peça 97, p. 2) 
	1010/2018-TCU/SECEX-AM (peça 98) 
	'não existe o número'
 (peça 100) 

		Rua Joaquim Nabuco, 893, Sala 101, Centro - Manaus/AM - Cep 69.005-141 (peça 101) 
	1156/2018-TCU/SECEX-AM (peça 103) 
	'desconhecido' (peça 107) 

	Sra. Lúcia Nogueira Garcia, sócia administradora da  Construtora Vila Velha Ltda.
	Rua Equador 2170, Nova Porto Velho, Porto Velho/RO, Cep  76.820-154 (peça 97, p. 4) 
	1157/2018-TCU/SECEX-AM (peça 102) 
	Entregue em 11/7/2018
 (peça 108) 

40. Apesar de os responsáveis, Sr. Juscelino Otero Gonçalves e a empresa Construtora Vila Velha Ltda., terem tomado ciência dos expedientes que lhes foram encaminhados, conforme atestam os avisos de recebimento (AR) que compõem as peças 108 e 114, não atenderam a citação e não se manifestaram quanto às irregularidades verificadas.
41. Transcorrido o prazo regimental fixado e mantendo-se inertes os aludidos responsáveis, impõe-se que sejam considerados revéis, dando-se prosseguimento ao processo, de acordo com o art. 12, § 3º, da Lei 8.443/1992.
42. A jurisprudência do TCU é firme no sentido da responsabilidade pessoal do gestor pela comprovação da boa e regular aplicação dos recursos federais recebidos, submetendo-se todo aquele que administra dinheiros públicos ao dever constitucional e legal de demonstrar o correto emprego dos valores federais, nos termos do parágrafo único, do art. 70, da Constituição de 1988 e do art. 93 do Decreto-Lei 200, de 25 de fevereiro de 1967 (Acórdão 1569/2007-TCU-Segunda Câmara, relator Guilherme Palmeira ; Acórdão 6636/2009-TCU-Primeira Câmara, relator José Múcio Monteiro,  e Acórdão 59/2009-TCU-Plenário, relator Raimundo Carreiro) .
43. Ao não apresentarem suas defesas, o Sr. Juscelino Otero Gonçalves e a empresa Construtora Vila Velha Ltda. deixaram de produzir prova da regular aplicação dos recursos sob sua responsabilidade, em afronta às normas que impõem aos gestores públicos a obrigação legal de, sempre que demandados pelos órgãos de controle, apresentar os documentos que demonstrem a correta utilização das verbas públicas.
44. Trata-se de encaminhamento intempestivo da prestação de contas e a jurisprudência desta Corte (Acórdão 2702/2013-TCU-Primeira Câmara, 1100/2012 - TCU - 2ª Câmara, 327/2011 - TCU - 1ª Câmara, 4023/2010 - TCU - 1ª Câmara, 1370/2010 - TCU - 2ª Câmara, 483/2009 - TCU - 2ª Câmara, 3074/2009 - TCU - 1ª Câmara, 1383/2008 - TCU - 1ª Câmara, 685/2008 - TCU - 1ª Câmara) é no sentido de que a omissão, com a posterior apresentação dos documentos relacionados à prestação de contas, pode elidir o débito, no caso de comprovada aplicação regular dos recursos, mas, nos termos do Regimento Interno (art. 209, § 4º) , não sana a irregularidade inicial do gestor e determina o julgamento das contas pela irregularidade, com eventual aplicação de multa.
45. Em relação ao Sr. Pedro Garcia, prefeito sucessor, que consta como responsável neste processo, deve-se excluí-lo da relação processual, conforme já proposto por esta Secex/AM na peça 75, haja vista o Sr. Juscelino Otero Gonçalves haver apresentado a prestação de contas e os recursos terem sido utilizados na gestão deste último.
Pretensão Punitiva
46. Com relação à ocorrência da prescrição da pretensão punitiva, este Tribunal aprovou por meio do Acórdão 1441/2016-TCU-Plenário incidente de uniformização de jurisprudência em que firmou o entendimento de que a matéria se subordina ao prazo prescricional de dez anos indicado no art. 205 do Código Civil, contado a partir da data de ocorrência da irregularidade a ser sancionada.
47. No presente caso, o convênio foi celebrado em 14/12/2005 (peça 2, p. 68-96) , os recursos federais foram repassados nas datas de 29/5/2006 e 28/5/2007 (peça 23, p. 3) , o convênio vigeu no período de 14/12/2005 a 15/5/2009 e o prazo para a apresentação da prestação de contas findou em 14/7/2009. 
48. Inicialmente, considerou-se como data da irregularidade a data em que findou o prazo para a apresentação da prestação de contas, 14/7/2009, posteriormente, as datas da irregularidade foram alteradas para as datas dos pagamentos realizados à empresa, sendo a mais antiga 6/7/2007. Com a autorização em 27/6/2013 da realização da primeira citação (peça 8) , ocorreu a interrupção do prazo prescricional, reiniciando-se a contagem do prazo de dez anos a partir dessa data, nos termos do art. 202, inciso I, do Código Civil.
CONCLUSÃO
49. Diante da revelia do Sr. Juscelino Otero Gonçalves e da empresa Construtora Vila Velha Ltda. e inexistindo nos autos elementos que permitam concluir pela ocorrência de boa-fé ou de outros excludentes de culpabilidade em suas condutas, propõe-se que suas contas sejam julgadas irregulares e que os responsáveis sejam condenados em débito, bem como que lhes seja aplicada a multa prevista no art. 57 da Lei 8.443/1992.
50. Conforme análise do auditor, constante da instrução, peça 75, deve-se excluir o Sr. Pedro Garcia da relação processual.
PROPOSTA DE ENCAMINHAMENTO
51. Diante do exposto, submetemos os autos à consideração superior, propondo ao Tribunal:
a) excluir da presente relação processual o Sr. Pedro Garcia (CPF XXX.056.392-XX) , prefeito de São Gabriel da Cachoeira/AM na gestão 2009/2012; 
b) considerar revéis o Sr. Juscelino Otero Gonçalves (CPF XXX.832.022-XX) e a Construtora Vila Velha Ltda. (CNPJ 02.793.076/0001-47) ;
c) com fundamento nos arts. 1º, inciso I, 16, inciso III, alíneas 'a' e 'c' da Lei 8.443/1992 c/c os arts. 19, caput, e 23, inciso III, da mesma Lei, e com arts. 1º, inciso I, 209, incisos I e III, 210 e 214, inciso III, do Regimento Interno, que sejam julgadas irregulares as contas do Sr. Juscelino Otero Gonçalves (CPF XXX.832.022-XX) , prefeito de São Gabriel da Cachoeira/AM, na gestão 2005-2008, e condená-lo, em solidariedade, com a empresa Construtora Vila Velha Ltda., CNPJ 02.793.076/0001-47, ao pagamento das quantias a seguir especificadas, com a fixação do prazo de quinze dias, a contar das notificações, para comprovarem, perante o Tribunal (art. 214, inciso III, alínea 'a', do Regimento Interno) , o recolhimento das dívidas aos cofres do Fundo Nacional de Desenvolvimento da Educação (FNDE) , atualizadas monetariamente e acrescidas dos juros de mora, calculados a partir das datas discriminadas, até a data dos recolhimentos, na forma prevista na legislação em vigor, abatendo-se na oportunidade a quantia eventualmente ressarcida, em função de irregularidades na execução do Convênio 812062/2005 (Siafi 533342) , celebrado com o FNDE, objetivando construir 43 escolas em áreas indígenas;
	VALOR ORIGINAL
	DATA DA OCORRÊNCIA

	R$   58.241,06
	30/12/2008

	R$ 219.752,02
	18/3/2008

	R$ 219.752,02
	18/1/2008

	R$ 444.121,83
	28/9/2007

	R$ 313.280,27
	6/7/2007

Valor atualizado até 7/12/2018: R$ 2.660.462,28
d) aplicar ao Sr. Juscelino Otero Gonçalves (CPF XXX.832.022-XX) e à empresa Construtora Vila Velha Ltda., CNPJ 02.793.076/0001-47, individualmente, a multa prevista no art. 57 da Lei 8.443/1992 c/c o art. 267 do Regimento Interno, com a fixação do prazo de quinze dias, a contar das notificações, para comprovarem, perante o Tribunal (art. 214, inciso III, alínea 'a', do Regimento Interno) , o recolhimento das dívidas aos cofres do Tesouro Nacional, atualizadas monetariamente desde a data do acórdão até a dos efetivos recolhimentos, se forem pagas após o vencimento, na forma da legislação em vigor;
e) autorizar, caso requerido, o pagamento da dívida do Sr. Juscelino Otero Gonçalves e da empresa Construtora Vila Velha Ltda., em até 36 parcelas mensais e consecutivas, nos termos do art. 26 da Lei 8.443/1992 c/c o art. 217 do Regimento Interno, fixando-lhes o prazo de quinze dias, a contar do recebimento da notificação, para comprovarem perante o Tribunal o recolhimento da primeira parcela, e de trinta dias, a contar da parcela anterior, para comprovarem os recolhimentos das demais parcelas, devendo incidir sobre cada valor mensal, atualizado monetariamente, os juros de mora devidos, na forma prevista na legislação em vigor;
f) autorizar, desde logo, nos termos do art. 28, inciso II, da Lei 8.443/1992, a cobrança judicial das dívidas caso não atendidas as notificações;
g) encaminhar cópia da deliberação ao Procurador-Chefe da Procuradoria da República no Amazonas, nos termos do § 3º do art. 16 da Lei 8.443/1992 c/c o § 7º do art. 209 do Regimento Interno do TCU, para adoção das medidas cabíveis; e comunicar-lhe que o relatório e o voto que a fundamentarem podem ser acessados por meio do endereço eletrônico www.tcu.gov.br/acordaos e que, caso haja interesse, o Tribunal pode enviar-lhe cópia desses documentos sem qualquer custo".
Enfim, por intermédio da Exmo. Sr. Subprocurador-Geral Lucas Rocha Furtado, o MPTCU anuiu, em cota singela (Peça 119) , à referida proposta da então Secex-AM.
	É o Relatório.

não há.

Subprocurador-Geral Lucas Rocha Furtado.

TOMADA DE CONTAS ESPECIAL. CONVÊNIO. FUNDO NACIONAL DE DESENVOLVIMENTO DA EDUCAÇÃO. OMISSÃO NO DEVER DE PRESTAR CONTAS. DILIGÊNCIA. CITAÇÃO. APRESENTAÇÃO INTEMPESTIVA DAS CONTAS. FIXAÇÃO DE PRAZO À CONCEDENTE, PELO ACÓRDÃO 5.511/2014-TCU-2ª CÂMARA, PARA A ANÁLISE DA DOCUMENTAÇÃO APRESENTADA E EMISSÃO DE PRONUNCIAMENTO CONCLUSIVO SOBRE A REGULARIDADE DO AJUSTE. REPROVAÇÃO TOTAL DAS CONTAS PELO FNDE. AUSÊNCIA DE FISCALIZAÇÃO IN LOCO PARA A VERIFICAÇÃO DO CUMPRIMENTO DO OBJETO PACTUADO. FIXAÇÃO DE PRAZO AO FNDE, POR MEIO DOS ACÓRDÃOS 9.702/2016 E 1.417/2017, DA 2ª CÂMARA, PARA REALIZAR, DIRETAMENTE OU POR DELEGAÇÃO DE COMPETÊNCIA, A VISTORIA IN LOCO SOBRE AS OBRAS COM VISTAS A SE PRONUNCIAR CONCLUSIVAMENTE SOBRE A EXECUÇÃO FÍSICA E O CUMPRIMENTO DOS OBJETIVOS PACTUADOS. MANIFESTAÇÃO DA CONCEDENTE PELA EXECUÇÃO APENAS PARCIAL DO OBJETO. CITAÇÃO DO EX-PREFEITO RESPONSÁVEL PELA APLICAÇÃO DOS RECURSOS E DA CONSTRUTORA. REVELIA. CONTAS IRREGULARES. DÉBITO. MULTA. COMUNICAÇÃO.

TOMADA DE CONTAS ESPECIAL (TCE)

Secretaria do TCU no Estado do Amazonas (Sec-AM).

Trata-se de tomada de contas especial instaurada pelo Fundo Nacional de Desenvolvimento da Educação (FNDE) em desfavor de Juscelino Otero Gonçalves e de Pedro Garcia, como então prefeitos de São Gabriel da Cachoeira - AM (gestões: 2005-2008 e 2009-2012, respectivamente) , diante da omissão no dever de prestar contas do Convênio 812062/2005 (Siafi 533342) destinado à construção de 43 escolas em localidades indígenas a partir do aporte de recursos federais sob o valor de R$ 2.277.000,00, tendo a vigência do ajuste sido estipulada para o período de 14/12/2005 a 15/5/2009. 
A partir da Informação nº 1.620/2011SERAD/COAPC/CGCAP/DIFIN/FNDE (Peça 5, p. 115-117) , tendo a instauração da presente TCE sido fundada na omissão sobre o dever de prestar as contas dos recursos repassados no âmbito do referido convênio, a então Secex-AM promoveu a citação dos Srs. Juscelino Otero Gonçalves e Pedro Garcia para que apresentassem as suas alegações de defesa e/ou recolhessem o valor do débito apurado nos autos (Peças 16 e 17) , mas apenas o Sr. Juscelino Otero Gonçalves compareceu aos autos, juntando a documentação supostamente elaborada a título de prestação de contas do ajuste (Peças 44 e 45) , sem oferecer, contudo, a eventual defesa sobre o descumprimento do prazo para a apresentação da aludida prestação de contas ao ente concedente.
Diante disso, a unidade técnica propôs a irregularidade das contas dos então gestores para lhes aplicar a multa prevista no art. 58, II, da Lei nº 8.443, de 1992, além de determinar ao FNDE que, no prazo de 180 (cento e oitenta) dias, analisasse a referida documentação como prestação de contas, emitindo o seu pronunciamento conclusivo, sem prejuízo da eventual instauração da devida tomada de contas especial.
O MPTCU, por sua vez, discordou da referida proposta da unidade técnica, por vislumbrar que seria possível emitir o pronunciamento sobre o mérito das contas, após a análise de todos os documentos acostados aos autos, destacando que a tardia apresentação das contas, já na fase externa da TCE, poderia ser analisada pela unidade técnica do TCU.
Contudo, ao acolher parcialmente a sugestão do Parquet especial, a 2ª Câmara do TCU referendou a minha proposta no sentido de apenas promover a determinação alvitrada pela unidade técnica, tendo sido prolatado, para tanto, o Acórdão 5.511/2014 na Relação nº 26, de 7/10/2014 (Peça 52) .
De todo modo, após a análise final do feito, aí incluída a resposta do FNDE (Peças 55 e 56) , a então Secex-AM promoveu a nova citação apenas do Sr. Juscelino Otero Gonçalves, tendo promovido essa medida inclusive por meio de edital (Peças 61-73) , em face dos apontamentos suscitados pelo FNDE no sentido da total reprovação das contas do então prefeito, além de destacar as seguintes irregularidades:
 (i)	não apresentação, na prestação de contas, da documentação tendente a comprovar a boa e regular aplicação dos recursos federais, a exemplo de: fotografias externas e internas de todas as 43 escolas construídas; termo de aceitação definitiva das obras; relatório de cumprimento dos objetos; planilhas das obras contratadas e planilhas de medições acumuladas das obras;
 (ii)	ausência do recolhimento do saldo remanescente dos recursos;
 (iii) 	ausência da aplicação dos recursos ociosos no mercado financeiro; 
 (iv)	ausência da aplicação dos recursos da contrapartida; e
 (v)	ausência da notificação dos partidos políticos e dos sindicatos de trabalhadores, com sede no município, sobre a liberação dos recursos do convênio.
Apesar de ter sido regularmente promovida a devida citação, o responsável permaneceu silente nos autos, tendo a unidade técnica proposto, contudo, a exclusão de Pedro Garcia do polo passivo desta TCE, sem prejuízo da irregularidade das contas de Juscelino Otero Gonçalves para condená-lo em débito e em multa.
No entanto, em sintonia com a manifestação do MPTCU (Peça 78) , 2ª Câmara do TCU prolatou o Acórdão 9.702/2016 (Peça 80) e assinou o prazo de 90 dias (com a posterior prorrogação por 120 dias pelo Acórdão 1417/2017-TCU-Segunda Câmara: Peça 88) para que o FNDE promovesse, diretamente ou por delegação de competência, a devida vistoria in loco sobre as obras pactuadas com vistas a se manifestar conclusivamente sobre a execução física e o cumprimento dos objetivos da avença.
Por conseguinte, o FNDE encaminhou o seu parecer técnico (Peças 91, 92 e 104) , assinalando que, das 43 escolas previstas, 19 escolas teriam sido concluídas, com funcionalidade e com nexo causal entre os recursos aportados e os dispêndios incorridos nas obras, ao passo que impugnou o dispêndio correspondente às 24 escolas restantes sob o valor histórico de R$ 1.313.388,26, de tal modo que, diante da execução apenas parcial do ajuste, a unidade técnica passou a promover as citações de Juscelino Otero Gonçalves em solidariedade com a Construtora Vila Velha Ltda., já que ela teria percebido os indigitados pagamentos (Peça 44, p. 115) .
A despeito, contudo, da regular citação (Peças 102, 108, 111 e 114) , os responsáveis deixaram transcorrer in albis o prazo para apresentarem as suas defesas, passando à condição de revéis, nos termos do art. 12, § 3º, da Lei nº  8.443, de 1992.
De todo modo, após a análise final do feito, a unidade técnica propôs a irregularidade das contas dos responsáveis para condená-los solidariamente em débito e em multa, tendo o MPTCU anuído a essa proposta.
Incorporo o parecer da unidade técnica e do MPTCU a estas razões de decidir.
Bem se sabe que a jurisprudência do TCU é firme no sentido da responsabilidade pessoal do gestor pela comprovação da boa e regular aplicação dos recursos federais recebidos mediante convênio ou instrumentos congêneres, submetendo todo aquele que administra recursos públicos ao dever de demonstrar o correto emprego dos valores federais, nos termos do art. 70, parágrafo único, da Constituição de 1988 e do art. 93 do Decreto-Lei nº 200, de 1967 (v.g.: Acórdãos 27/2004 e 1.569/2007, da 2ª Câmara, e Acórdãos 11/1997, 1.659/2006 e 59/2009, do Plenário) . 
Por esse ângulo, a parcial impugnação dos dispêndios supostamente incorridos na avença, diante da ausência de elementos capazes de demonstrar a boa e regular aplicação dos recursos federais transferidos, além da correspondente ausência do aludido nexo causal, configura ofensa não só às regras legais, mas também aos princípios basilares da administração pública, já que, ao final e ao cabo, o gestor deixa de prestar satisfação à sociedade sobre o efetivo emprego dos recursos públicos postos à sua disposição, dando ensejo, inclusive, à presunção legal de dano ao erário pela parcela dos valores transferidos e não aplicados, ante o desperdício dos respectivos valores federais, e, assim, mostra-se adequada a proposta da unidade técnica no sentido de condenar os responsáveis em débito e em multa.
Não se vislumbra, enfim, a prescrição da pretensão punitiva do TCU no presente caso concreto, haja vista que não houve o transcurso de mais de dez anos entre a ordem para a citação no âmbito do TCU, em 25/5/2018 (Peça 96) , e a data fatal para a efetiva prestação de contas dos correspondentes dispêndios, em 14/7/2009 (Peça 5, p. 21) , nos termos do Acórdão 1441/2016-TCU-Plenário.
Eis que, por meio do referido Acórdão 1.441/2016 proferido pelo Plenário na Sessão Extraordinária de 8/6/2016, o TCU firmou o seu entendimento no sentido de que a prescrição da pretensão punitiva deve seguir a regra geral do prazo decenal, contado a partir do fato, em linha com o art. 205 do Código Civil brasileiro, interrompendo-se a contagem do aludido prazo com a ordem de citação, nos termos do art. 240, caput, da Lei nº 13.105 (Código Processual Civil) , de 2015.
Sem prejuízo, todavia, do respeito a esse entendimento do Tribunal, reitero a minha ressalva já registrada em vários outros julgados do TCU no sentido de que, na ausência de lei específica, o TCU não deveria aplicar qualquer prazo prescricional sobre a referida pretensão punitiva ou, então, na pior das hipóteses, o Tribunal deveria aplicar a regra prescricional fixada pela Lei nº  9.873, de 1999, não só porque ela trata diretamente de prescrição no âmbito do direito administrativo sancionador, mas também porque, entre outras medidas, a aludida lei manda aplicar o prazo prescricional penal, quando a infração administrativa também configure crime, além de determinar expressamente que, no caso de ilícito continuado ou permanente, a contagem do prazo se inicie no dia da cessação do aludido ilícito.
De toda sorte, a despeito de registrar essa minha posição pessoal, pugno pela aplicação da multa legal em desfavor dos aludidos responsáveis, submetendo-me, então, ao entendimento fixado pelo TCU no âmbito do aludido Acórdão 1441/2016-TCU-Plenário.
Entendo, portanto, que o TCU deve julgar irregulares as contas de Juscelino Otero Gonçalves para condená-lo, em solidariedade com a Construtora Vila Velha Ltda., ao pagamento do débito apurado nos autos, além de lhes aplicar a multa prevista no art. 57 da Lei nº 8.443, de 1992.
	Ante o exposto, pugno pela prolação do Acórdão ora submetido a este Colegiado.
TCU, Sala das Sessões, em 12 de fevereiro de 2019.
Ministro-Substituto ANDRÉ LUÍS DE CARVALHO 
Relator